臺灣桃園地方法院刑事判決
110年度訴字第903號
公  訴  人  臺灣桃園地方檢察署檢察官
被      告  吳詩閔


選任辯護人  藍健軒律師
            王聖傑律師
上列被告因毒品危害防制條例案件，經檢察官提起公訴（109年
度偵字第33732號），本院判決如下：
    主  文
甲○○犯轉讓禁藥未遂罪，處有期徒刑陸月。扣案如附表編號一所
示之物沒收，如附表編號二所示之物沒收銷燬。
    事  實
一、甲○○明知甲基安非他命為毒品危害防制條例第2條第2項第2
    款所定之第二級毒品，亦屬藥事法所管制之禁藥，依法不得
    轉讓，而於民國109年10月28日下午1時許，基於轉讓禁藥之
    犯意，在UT網路聊天室（下稱UT聊天室）以其帳號（暱稱「
    硬挺黑三角」）向實施網路巡察之員警帳號（暱稱「高執肄
    業」，起訴書誤載為「高職肄業」，經檢察官當庭更正）傳
    送「楊梅一起執嗎」等暗示提供毒品一同施用之訊息，並留
    下其通訊軟體微信（下稱微信）帳號資訊，再透過微信與員
    警約定在位於桃園市○○區○○路000號B棟12樓之址，一同施用
    甲基安非他命並發生性行為，且甲基安非他命由甲○○無償提
    供。
二、甲○○遂持如附表所示之物，駕駛車牌號碼000-0000號自用小
    客車前往赴約，而於109年10月28日下午3時50分許，在上址
    前道路旁為警搜索查獲，其轉讓行為因而止於未遂，員警並
    扣得如附表所示之物。
    理  由
一、證據能力
　　被告及辯護人主張本案員警實施之搜索違反法定程序，因此
    所取得之扣案物證，應依刑事訴訟法第158條之4規定，權衡
    後排除證據能力（見本院卷第47頁至第48頁、第93頁至第95
    頁、第158頁至第160頁、第207頁至第209頁）。經查：
　㈠搜索，經受搜索人出於自願性同意者，得不使用搜索票。但
    執行人員應出示證件，並將其同意之意旨記載於筆錄，刑事
    訴訟法第131條之1定有明文。而受搜索人為此自願性同意之
    時機，只須在搜索開始之前表明為已足，非謂受搜索人必須
    先行填具自願受搜索同意書，方得進行搜索，自不許受搜索
    人事先同意後，卻因遭搜出不利之證物而翻稱其非事先同意
    （最高法院99年度台上字第2269號判決意旨參照）。
　㈡被告雖稱其並未同意搜索，辯護人亦主張本案警方係對被告
    進行一般行政盤查，在被告交通工具並無客觀上危害之情形
    下，警方於確認被告身分後即應讓被告離開現場，然被告在
    眾多警力威嚇之下，始不得不自願同意警方要求，拿出身體
    上之物品並開啟車門讓警方進入車內搜索，警方亦未告知被
    告有拒絕搜索之權利，被告同意顯不具真摯性；況警方於徵
    得被告之同意搜索後，亦未將同意之意旨記載於筆錄，不符
    刑事訴訟法第131條之1規定之要件，且警方未事先讓被告簽
    立自願受搜索同意書，被告事後也拒絕在同意書及扣押筆錄
    上簽名，其程序顯然不合法；又依勘驗筆錄所載，被告僅說
    可以「看」而沒有說可以「搜」，被告同意範圍應以其明示
    為主，警方所為之搜索已逾越同意之範圍等語。
　㈢本案員警係與被告約定在位於桃園市○○區○○路000號B棟12樓
    之址碰面後，被告透過微信向員警稱「你可以下來帶我嗎」
    等語，員警旋在該址前道路旁等待被告出現，進而查獲被告
    ，此節經證人即員警陳和得於偵訊中證述明確（見偵字卷第
    159頁至第161頁），並有桃園市政府警察局中壢分局職務報
    告在卷可稽（見偵字卷第47頁至第49頁）。據此，暫且不論
    被告與員警為上開約定時，係基於販賣或轉讓甲基安非他命
    之犯意，因均屬犯罪行為，員警在查獲被告前即已有相當理
    由認被告涉及犯罪。又被告係透過微信與員警聯繫後，於密
    接之時間出現在約定之地點，員警當可辨認被告即為前以微
    信約定碰面而涉有不法之人，則縱員警係先以交通違規為由
    對被告加以盤查，自仍得再依刑事訴訟法之相關規定對被告
    執行搜索。辯護人主張警方於確認被告身分後即應讓被告離
    開現場，要屬無據。
　㈣經本院當庭勘驗本案查獲時之密錄器檔案，員警在實施搜索
    前，被告即自行下車並手指車內空間，向員警稱「你們可以
    檢查」等語（見本院卷第161頁、第168頁），員警再向被告
    發問「可以看這個嗎」等語，被告答稱「來來來給你看」等
    語，員警復以「你要給我看，你要同意給我看」等語與被告
    確認，被告即自行將身上皮夾交付予員警供其查看（見本院
    卷第161頁、第169頁），嗣被告將其身上物品放置於車輛後
    車廂上方，且經員警確認被告口袋內已無其他物品（見本院
    卷第170頁至第171頁），員警又詢問被告「那車可以看嗎」
    等語，被告答稱「可以啊，你們已經在看了」等語，員警以
    「我們沒有喔，我們沒有」表示尚未對車輛實施搜索，被告
    即伸出右手指向車輛並稱「請請請」等語，員警再以「我就
    直接搜囉？確定？你真的沒有吃啦？相信你」等語與被告確
    認，待被告稱「請請請，相信我你們還不是在搜」等語後，
    員警始進入車輛內實施搜索（見本院卷第162頁至第163頁、
    第171頁至第172頁）。由此可知，被告在員警開始搜索車輛
    前，實已透過言詞，配合其手勢、動作，明確表達其同意警
    方搜索車輛內部之意，且員警所稱「那車可以看嗎」、「我
    就直接搜囉？確定？」等語，已足使被告充分知悉其係在徵
    詢被告「是否同意搜索車輛內部」之意，故辯護人所稱被告
    僅說可以「看」而沒有說可以「搜」，警方所為搜索已逾越
    同意範圍乙節，顯與事實不符。又員警反覆向被告確認，亦
    係提供被告得以拒絕之機會，辯護人認警方未告知被告有拒
    絕之權利，進而主張其同意不具真摯性，亦為無理由。
　㈤而於查獲時在現場之員警，固至少有5名以上（即上開勘驗筆
    錄中之穿著制服員警、短袖黑衣員警、紫色外套員警、藍色
    外套員警，及持密錄器拍攝之員警），惟尚不得逕以此推論
    上開被告所為之同意不具真摯性，仍應審酌員警徵求同意之
    地點、方式是否自然而非具威脅性、同意者之主觀意識強弱
    、教育程度、智商及其自主意志是否經執行人員以不正之方
    式所屈服等，加以綜合判斷（最高法院96年度台上字第5184
    號判決意旨參照）。依上開勘驗筆錄所示，員警係在公開之
    道路旁，以口頭方式詢問被告是否同意搜索車輛內部，且於
    搜索過程中，被告分別以手肘倚靠車頂、身體趴在後側車門
    上等姿勢觀看員警實施搜索，其動作、神情均屬自然（見本
    院卷第173頁至第174頁），全程未見員警使用任何具威脅性
    之言詞，亦難認為被告自主意志有何經員警以不正方式屈服
    之情形，此觀被告於員警搜索車輛前，曾與員警談及其車輛
    後車廂處有破損、向員警表示其臀部遭觸摸而不舒服等情（
    見本院卷第161頁至第162頁）亦明。又搜索完畢後，被告拒
    絕在搜索扣押筆錄、扣押物品目錄表、同意搜索證明書上簽
    名，此有各該文件附卷為憑（見偵字卷第35頁至第39頁、第
    43頁），可見被告對於同意搜索之意義、若搜得相關事證或
    將因此面臨犯罪追訴等節應均屬明瞭。是以，上開被告於搜
    索開始前所為之同意確具備真摯性，員警所為之搜索係經被
    告出於自願性同意一情，得以認定，且依上開說明，不因被
    告未先行填具自願受搜索同意書或事後拒絕在相關搜索文件
    上簽名而有所不同。被告及辯護人所主張該搜索未經被告自
    願性同意，難以憑採。
　㈥另依上開搜索扣押筆錄所示，員警於「執行之依據」欄勾選
    「依刑事訴訟法第131條之1經受搜索人同意執行搜索」（見
    偵字卷第35頁），即屬將同意搜索之意旨記載於筆錄，被告
    事後拒絕在筆錄上簽名一事對此並不生影響，辯護人稱警方
    未將同意搜索之意旨記載於筆錄，實與事實相悖。佐以本院
    上所認定上開搜索係經被告出於自願性同意乙節，足認該搜
    索確合於刑事訴訟法第131條之1規定之要件，並無違背法定
    程序之處，是依刑事訴訟法第158條之4規定反面解釋，員警
    因而扣押之物證，自有證據能力。又本院既認定上開搜索屬
    合法之同意搜索，即無須再探究是否符合其他搜索規定（如
    緊急搜索、附帶搜索等）之必要，於此指明。
二、事實認定　
　　被告於本院準備程序中坦承涉犯轉讓禁藥未遂罪，惟於審理
    中未明確表示坦認犯罪。辯護人藍健軒律師為被告辯護稱：
    本案應認定被告成立轉讓未遂而非販賣未遂等語，辯護人王
    聖傑律師則以：被告僅是將車輛停在路邊即為警查獲，不論
    是販賣或轉讓均尚未著手，故就販賣未遂、轉讓未遂等皆應
    不成立犯罪等語，為被告辯護。經查：
　㈠被告於109年10月28日下午1時許，在UT聊天室中向員警傳送
    「楊梅一起執嗎」之訊息，並留下其微信帳號資訊，再透過
    微信向員警稱「那要再進一步約嗎」、「執愛」等語，員警
    回應「你有東西？」、「剩多少呀？」等語，被告答稱「半
    個…」、「我用夠了，都給你用也沒差，而且東西還滿耐用
    的」等語，雙方復約定在上址碰面，被告即駕駛上開車輛前
    往赴約，而在上址前道路旁為警搜索查獲，員警並扣得如附
    表所示之物等情，業據被告於本院準備程序中自承，且有卷
    內證人陳和得於偵訊中之證述、桃園市政府警察局中壢分局
    職務報告、搜索扣押筆錄、扣押物品目錄表、真實姓名與尿
    液、毒品編號對照表、檢體送驗紀錄表、交通部民用航空局
    航空醫務中心航藥鑑字第0000000Q號毒品鑑定書、車輛詳細
    資料報表、UT聊天室及微信頁面截圖、查獲現場照片及扣案
    毒品照片、上開勘驗筆錄等可資參考（見偵字卷第35頁至第
    39頁、第47頁至第49頁、第61頁至第88頁、第133頁、第139
    頁、第157頁至第159頁、本院卷第161頁至第175頁），及有
    扣案如附表所示之物為證，先予認定。
　㈡依被告於本院準備程序中供稱：我當時傳訊息「楊梅一起執
    嗎」是指我居住楊梅，找他一起施用二級毒品，我當時講說
    「那要再進一步約嗎」、「執愛」是指看是否要認識一下，
    施用二級毒品後如果有感覺，就發生性關係，「半個…」、
    「我用夠了，都給你用也沒差，而且東西還滿耐用的」是指
    安非他命數量，半個是0.5公克等語（見本院卷第46頁至第 
    47頁），可見被告與員警所約定者，確是一同施用甲基安非
    他命並發生性行為，且甲基安非他命由被告提供，足認被告
    上開行為係基於轉讓甲基安非他命之犯意無誤，此觀被告於
    本院準備程序中坦認涉犯轉讓禁藥未遂罪乙節（見本院卷第
    46頁）亦明。而被告已與員警議定轉讓毒品之種類及數量，
    更基於轉讓甲基安非他命予員警之意，攜帶上開毒品出發前
    往約定之地點以履行其轉讓行為，其所為自屬轉讓甲基安非
    他命之著手。辯護人王聖傑律師主張被告僅是將車輛停在路
    邊即為警查獲，轉讓行為尚未著手等語，顯係忽略被告前與
    員警約定由被告提供甲基安非他命之事，並非可採。
　㈢被告另辯稱上開車輛係其向友人江志勳所借用，且被告及辯
    護人均主張扣案如附表編號二所示甲基安非他命非屬被告所
    有。依卷附車輛詳細資料報表之記載，上開車輛所有人固為
    江志勳，惟在扣案毒品於該車輛內為警查獲當下，該車輛係
    被告所駕駛、由被告管領使用一情，至為明確，則被告空言
    否認扣案毒品非為其所有，是否屬實，已有疑問。而本案所
    查獲之甲基安非他命毛重逾10公克，數量非少，衡情一般人
    在出借車輛時，應不致在未告知借用者之情形下，在車輛內
    藏放如此數量之毒品，否則或將使自身面臨遭追訴持有毒品
    犯罪之風險，亦可能因毒品遭查獲而蒙受財產上損失，故尚
    難認為扣案毒品係車主江志勳所有。何況如前所認定，被告
    赴約之目的係與他人一同施用甲基安非他命並發生性行為，
    其將欲吸食之甲基安非他命放置於車輛內，亦屬合乎常理。
    是以，被告及辯護人此部分所辯，尚難採信。
　㈣公訴意旨認被告係提供甲基安非他命換取性服務，即主張被
    告係基於販賣第二級毒品之犯意及營利意圖而為本案犯行。
    然就上述被告與員警之UT聊天室、微信對話紀錄觀之，被告
    僅係邀約員警發生性行為，且表明其持有甲基安非他命，可
    提供予員警施用，被告與員警均未提及甲基安非他命、性行
    為之價格，或任何以性行為作為報酬以取得甲基安非他命之
    意旨，尚無法逕認「發生性行為」與「提供甲基安非他命」
    二者間存有對價關係，因而無從認定被告上開所為確具販賣
    第二級毒品之犯意及營利意圖。是依罪疑惟輕之原則，應認
    被告係基於轉讓之犯意而為本案犯行，此部分公訴意旨容有
    誤會。
　㈤綜上所述，被告之犯行堪以認定，應依法論科。
三、論罪科刑
　㈠甲基安非他命為毒品危害防制條例第2條第2項第2款所定之第
    二級毒品，亦為藥事法所管制之禁藥，倘行為人明知為禁藥
    而將之轉讓予他人，其轉讓行為同時該當於毒品危害防制條
    例第8條第2項轉讓第二級毒品罪，及藥事法第83條第1項轉
    讓禁藥罪，而有法條競合之情形，應依「重法優於輕法」之
    法理，擇較重之轉讓禁藥罪處斷。被告於本案轉讓甲基安非
    他命之行為，未符合毒品危害防制條例就轉讓第二級毒品罪
    所規定之各加重事由，是核被告所為，係犯藥事法第83條第
    4項、第1項轉讓禁藥未遂罪。
　㈡被告於轉讓前持有甲基安非他命，倘本案論以轉讓第二級毒
    品未遂罪，其持有第二級毒品之低度行為即應為轉讓之高度
    行為所吸收而不另論罪，然犯罪行為之吸收關係，非如刑之
    減輕事由、沒收等基於責任個別之原則得將法律割裂適用之
    事項，而藥事法並無處罰單純持有禁藥之明文，是無轉讓行
    為吸收持有行為之情形可言，併此說明。
　㈢公訴意旨認被告係犯販賣第二級毒品未遂罪，如前所述，容
    有未當，惟因基本社會事實同一，且本院於審理時已當庭向
    被告諭知轉讓禁藥未遂之罪名（見本院卷第199頁），並給
    予被告及各辯護人答辯之機會，足認對被告之防禦權不生影
    響，是依刑事訴訟法第300條規定，予以變更論罪法條。
　㈣就被告於本案所涉刑之減輕事由，分述如下：
　　⒈被告已著手實行轉讓禁藥犯行，然因警員自始即不具取得 
      甲基安非他命之真意，實際上無法真正履行轉讓之約定，
      其轉讓禁藥行為尚屬未遂，考量該犯行造成之法益侵害較
      小，依刑法第25條第2項規定，按既遂犯之刑減輕之。
　　⒉行為人同時成立轉讓毒品、轉讓禁藥等罪，依「重法優於
      輕法」之原則，擇較重之轉讓禁藥罪處斷時，如其於偵查
      及歷次審判中均自白，仍應適用毒品危害防制條例第17條
      第2項規定減輕其刑（最高法院刑事大法庭109年度台上大
      字第4243號裁定意旨參照）。被告於本院準備程序中就其
      轉讓禁藥未遂之犯行自白（見本院卷第46頁），而被告於
      偵查中固未明確表示坦認犯罪，然被告於偵訊時稱其於本
      案係欲無償提供毒品予對方使用（見偵字卷第107頁），
      已可認為被告於偵查中亦對其轉讓禁藥未遂之犯行自白，
      是依上開說明，應適用毒品危害防制條例第17條第2項之
      規定減輕其刑，並依刑法第70條規定遞減之。
　　⒊辯護人另主張依刑法第59條之規定酌減其刑（見本院卷第1
      29頁、第208頁）。然被告於本案係為邀約發生性行為而
      提供甲基安非他命助興，實難認為有何顯可憫恕之處，且
      其所涉轉讓禁藥犯行，已依刑法第25條第2項、毒品危害
      防制條例第17條第2項等規定減輕其刑，本院認為對被告
      科處減刑後之最低度刑，當不至有情輕法重之情，自無從
      再依刑法第59條之規定酌減其刑。
　㈤本院審酌被告為邀約發生性行為，進而著手於轉讓甲基安非
    他命行為之實行，若其所為既遂，將助長毒品之流通，危害
    社會治安及國民健康，應予非難，並考量被告於本院準備程
    序中對其犯行坦承不諱之犯後態度，兼衡被告之素行、高中
    肄業之教育程度，及其為本案犯行之動機、目的、手段、所
    生危害等一切情狀，量處如主文所示之刑。
　㈥辯護人又主張給予被告緩刑之機會（見本院卷第130頁至第13
    2頁、第208頁至第209頁）。惟依卷附臺灣高等法院被告前
    案紀錄表之記載，被告前因施用第二級毒品案件，經檢察官
    於109年7月31日為緩起訴處分，不到數月又為本案轉讓甲基
    安非他命犯行，可見被告難以脫離毒品，且除供己施用外，
    更欲將甲基安非他命轉讓予他人，據此實難認為被告已無再
    犯之虞，亦無法認定本案有何所宣告之刑以暫不執行為適當
    之情形，是不予宣告緩刑。
四、沒收
　㈠於法規競合之例，行為該當各罪之構成要件時，依一般法理
    擇一論處，有關不法要件自須整體適用，不能各取數法條中
    之一部分構成而為處罰，此乃當然之理。但有關刑之減輕、
    沒收等特別規定，基於責任個別之原則，自非不能割裂適用
    （最高法院刑事大法庭109年度台上大字第4243號裁定意旨
    參照）。準此，被告所為同時該當於藥事法第83條第4項、
    第1項轉讓禁藥未遂罪，及毒品危害防制條例第8條第5項、
    第2項轉讓第二級毒品未遂罪之構成要件，因法規競合而依
    轉讓禁藥未遂罪論處，仍應有毒品危害防制條例沒收相關規
    定之適用，且毒品危害防制條例第18條第1項前段係規定查
    獲之第二級毒品「均沒收銷燬之」，同條例第19條第1項則
    屬對犯罪所用之物「不問屬於犯罪行為人與否，均沒收之」
    之絕對義務沒收規定，皆與刑法沒收之相關規定有別，而應
    優先適用。
　㈡扣案如附表編號一所示行動電話，為被告用以與實施網路巡
    察之員警聯繫本案轉讓甲基安非他命事宜，此據被告供承在
    卷（見本院卷第47頁），屬供轉讓毒品犯罪所用之物，應依
    毒品危害防制條例第19條第1項規定，不問屬於犯罪行為人
    與否，予以宣告沒收。
　㈢扣案如附表編號二所示甲基安非他命，為被告於本案所欲轉
    讓而為警查獲之第二級毒品，除因檢驗而用罄者以外，其餘
    部分連同盛裝該毒品而無法與毒品完全析離之包裝袋，應依
    毒品危害防制條例第18條第1項前段規定，不問屬於犯罪行
    為人與否，予以諭知沒收銷燬。
據上論斷，應依刑事訴訟法第299條第1項前段、第300條，判決
如主文。
本案經檢察官乙○○提起公訴，檢察官李信龍到庭執行職務。
中　　華　　民　　國　　111 　年　　10　　月　　20　　日
                  刑事第二十庭審判長法　官　林蕙芳
                                    法  官  張羿正
                                    法  官  陳布衣

以上正本證明與原本無異。
如不服本判決應於收受判決後20日內向本院提出上訴書狀，並應
敘述具體理由。其未敘述上訴理由者，應於上訴期間屆滿後20日
內向本院補提理由書(均須按他造當事人之人數附繕本)「切勿逕
送上級法院」。 

　　　　　　　　　　　　　　　書記官　蔡昌霖
中　　華　　民　　國　　111 　年　　10　　月　　20　　日
附表：
編號 名稱 數量 說明 一 行動電話 （含SIM卡1枚） 1支 廠牌：OPPO IMEI：000000000000000、000000000000000 二 甲基安非他命 1包 毒品外觀：淡黃色透明結晶 驗前毛重：10.8920公克 （因鑑驗使用0.0235公克） 檢驗結果：檢出甲基安非他命（純度86.2%） 　　　　　成分，推估甲基安非他命純質淨 　　　　　重為8.7657公克 
附錄論罪科刑法條全文：
藥事法第83條
明知為偽藥或禁藥，而販賣、供應、調劑、運送、寄藏、牙保、
轉讓或意圖販賣而陳列者，處七年以下有期徒刑，得併科新臺幣
五千萬元以下罰金。
犯前項之罪，因而致人於死者，處七年以上有期徒刑，得併科新
臺幣一億元以下罰金；致重傷者，處三年以上十二年以下有期徒
刑，得併科新臺幣七千五百萬元以下罰金。
因過失犯第一項之罪者，處二年以下有期徒刑、拘役或科新臺幣
五百萬元以下罰金。
第一項之未遂犯罰之。